【裁判字號】    94,簡,972
【裁判日期】    950313
【裁判案由】    就業服務法
【裁判全文】
臺北高等行政法院判決
                                     94年度簡字第00972號
原      告  甲○○
被      告  臺北縣政府
代  表  人  乙○○（縣長）
訴訟代理人  丙○○
上列當事人間因就業服務法事件，原告不服行政院勞工委員會中
華民國94年6 月21日勞訴字第0940016576號訴願決定，提起行政
訴訟。本院判決如下：
    主  文
原告之訴駁回。
訴訟費用由原告負擔。
    事  實
一、事實概要：原告於民國（下同）93年8月12日、27日、9月23
    日之白天上午非法僱用菲律賓籍逃逸外勞BASIGAN MARISA（
    女，護照號碼：N841560）， 在臺北縣板橋市○○路253 號
    8 樓之3 自宅從事清潔打掃之工作，案經臺北市政府警察局
    萬華分局於93年9月30日查獲，以94年1月7日北市警萬分行
    字第09430200900號函將全案移送被告核處，被告審查原告
    違反就業服務法第57條第1款及第63條第1項規定屬實，於94
    年2月24日以北府勞動字第09400699231號處原告罰鍰新台幣
    （下同）15萬元，原告不服，提起訴願，遭決定駁回，遂向
    本院提起行政訴訟。
二、兩造聲明：
  (一)原告聲明：
    1.訴願決定及原處分均撤銷。
    2.訴訟費用由被告負擔。
  (二)被告聲明：
    1.駁回原告之訴。
    2.訴訟費用由原告負擔。
三、兩造之爭點：
  原告主張其並未雇用BASIGAN MARISA，被告未詳查事實，採信
  BASIGAN MARISA之片面說法，顯有違誤，是否可採？
  (一)原告主張：
    1.BASIGAN MARISA因想找工作，至原告住處查看工作環境，
      其認原告住處太寬大，工作份量過重，原告對其印象不佳
      ，故未加以雇用。訴願決定認為BASIGAN MARISA能繪室內
      詳圖及說明家庭成員，應該是來看工作環境當時留存之記
      憶。
    2.訴願決定指稱BASIGAN MARISA在93年8 月12日、8 月27日
      、9 月23日進入原告住處打掃，並非事實，原告住處大樓
      管理委員會總幹事陳祖欣即稱其未見過BASIGAN MARISA；
      又原告曾於當年9 月14日出境至10月4 日始返國，9 月23
      日當日原告配偶亦未在家，不可能讓BASIGAN MARISA進入
      打掃。
    3.原告從未接獲訴願決定書，直至法務部行政執行處強制執
      行罰鍰，向被告詢問始知訴願被駁回。
    4.被告未詳查事證，僅憑BASIGAN MARISA之片面之詞，即認
      定原告違反就業服務法，處罰鍰15萬元，顯有違誤。
  (二)被告主張：
    1.行政訴訟法第106條規定「撤銷訴訟之提起，應於訴願決
      定書送達後2個月之不變期間內為之」、就業服務法第57
      條規定：「雇主聘僱外國人不得有下列情事：....1、聘
      僱未經許可、許可失效或他人所聘僱之外國人」。有關程
      序方面，原告違規之行為被告業以94年2月24日北府勞動
      字第09400699231號函處分，原告乃於同年3月23日提起訴
      願，經行政院勞工委員會審定後，該會同年6月21日勞訴
      字第0940016576號決定書於同年月23日送達（請參該會94
      年12月13日函送貴院甲○○處分卷之送達回執聯）；惟原
      告因不服行政院勞工委員會之決定而於同年11月17日向貴
      院提起訴訟，已超出行政院勞工委員會決定書送達之次日
      起2個月內之期限（94年8月22日），原告已違反行政訴訟
      法第106條之規定，應予以駁回。
    2.BASIGAN MARISA93年10月27日談話筆錄稱「（你於第2次
      筆錄中，提及所指認之工作地點，經警方陸續通知相關各
      該工作地點之雇主到案說明，你可否就你第2 次筆錄中，
      未述明之各工作處所工作之工作期間、情形，說明之？）
      在2004年8 月12日8時 至12時、2004年8 月27日8 時至
      12時及2004年9 月23日8 時30分至12時30分共3 次（我
      自己有紀錄下來該工作時間），受雇主甲○○在臺北縣板
      橋市○○路253 號8 樓之3 作清潔打掃工作，每次做畢可
      得工資1千元。甲○○由雇主「陳素賢」（實係郝千嬅，
      以下亦同）告訴我甲○○英文名字為NICK，且我於帶警方
      前往與「陳素賢」指認時，「陳素賢」也提及有把我介紹
      給甲○○僱用，當時是「陳素賢」問我，可否把我電話號
      碼給甲○○，我應允後，甲○○再打電話給我，告訴我其
      板橋地址後，我才開始去他家打掃」「（你可否就雇主甲
      ○○工作情形，就各其家庭狀況或居家情形說明之？並繪
      製相關工作處所之室內位置圖或說明其他可證明你在各該
      處所工作？）我可以繪製甲○○之板橋市○○路253號8樓
      之3處所之室內位置圖，標示有相關客廳、廚房、房間衛
      浴設備、大魚缸、鋼琴等相關位置依我在該處，…，我帶
      警方前往指認時，該棟大樓之總幹事對我描述之住戶成員
      均無誤」「（你如何到前揭共10個處所工作，誰介紹？可
      否就各雇主之英文名字說明之？）受僱甲○○其英文名字
      NICK，是經郝千嬅介紹」；BASIGAN MARISA 93年11月3日
      談話筆錄稱「（93年10月11日16時20分警方帶隨你與雇主
      「陳素賢」指認，後經其本人更正其姓名為郝千嬅，並經
      你指認口卡照片，及警方於郝千嬅筆錄93年10月29 日確
      認其身分證上年籍資料郝千嬅，該郝千嬅為你在北市○○
      路6巷16號5樓之雇主無誤？）是的」；郝千嬅於93年10月
      29日談話筆錄稱「（本分局外事人員於2004年10月11 日
      16時20分到北市○○路○段131號2樓，查訪你有關BASIGAN
      MARISA之僱用情形，經詢問人查證資料時，你實際名字非
      「陳素賢」，實否？為何以「陳素賢」名字告訴警方？「
      陳素賢」是何人？）實在。我實際名字郝千嬅，年籍資料
      如右記被訪問人資料，當時警方在電話與我連絡時，稱我
      陳小姐，我就將室友「陳素賢」名字告訴警方，但其他出
      生年月日身分證號碼均是我的資料，當時不知道警方會正
      式做筆錄，以為只是來查訪了解外勞情形而已」「（你於
      第1次筆錄提及介紹BASIGAN MARISA給甲○○在中和或民
      生東路打掃，但經查甲○○疑（居住）在板橋，你是否知
      情？且BASIGAN MARISA告訴警方甲○○電話：0000000000
      ，非你說0000000000？）我於第1次筆錄告訴警方甲○○
      之電話號碼與BASIGAN MARISA說差1碼，因為我是憑記憶
      說出，可能該外勞所記號碼正確。我當時是把BASIGAN
      MARISA電話給甲○○，之後甲○○自己與BASIAN MARISA
      聯絡，因甲○○有很多住處，他帶BASIGAN MARISA 到何
      處打掃我不知道」。原告稱BASIGAN MARISA事先曾至原告
      住宅內查看工作內容，故能所繪製其住宅室內布置圖，惟
      BASIGAN MARISA除能繪製原告住宅室內布置圖之外，亦能
      指出在2004年8月12日8時至12時、2004年8月27日8時至12
      時及2004年9月23日8時30分至12時30分共3次，原告主張
      其住宅室內布置圖係BASIGAN MARISA事先實地查看說詞，
      無足採信。另原告所訴93年9月14日出境乙節，應與本件
      無關。
    理  由
一、本件原告起訴後，被告之代表人已由林錫耀更換為周錫瑋，
    被告新代表人周錫瑋具狀聲明承受訴訟，於法有據，應予准
    許。
二、按「為保障國民工作權，聘僱外國人工作，不得妨礙本國人
    之就業機會、勞動條件、國民經濟發展及社會安定。」「除
    本法另有規定外，外國人未經雇主申請許可，不得在中華民
    國境內工作。」「雇主聘僱外國人不得有下列情事：一、聘
    僱未經許可、許可失效或他人所申請聘僱之外國人。…」「
    違反…第57條第1 款…規定者，處新臺幣15萬元以上75萬元
    以下罰鍰。」分別為就業服務法第42條、第43條、第57條第
    1 款及第63條第1 項所明定。
三、本件原告非法僱用菲律賓籍逃逸外勞BASIGAN MARISA，在其
    住宅從事清潔打掃之工作，案經臺北市政府警察局萬華分局
    於93年9 月30日查獲，該分局將全案移送被告核處，被告審
    查原告違反就業服務法第57條第1 款及第63條第1 項規定屬
    實，於94年2 月24日以北府勞動字第09400699231 號處原告
    罰鍰15萬元，原告不服，提起訴願，遭決定駁回，復起訴主
    張其並未雇用BASIGAN MARISA，被告未詳查事實，採信
    BASIGAN MARISA之片面說法，顯有違誤，詳如其起訴狀事實
    欄所載理由等語。
四、查本件原告94年3月24日訴願書係以信封郵寄原處分機關即
    被告，信封隨訴願書附卷，上面載明寄件人即原告地址台北
    縣板橋市○○路253號8樓之3，惟訴願決定書卻送達台北市
    松山區○○路74巷3號5樓之2，因原告未住該處，將文件寄
    存郵局，其寄存送達難謂合法，原告主張未收到訴願決定書
    ，經移送強制執行，始知訴願決定駁回，即提起行政訴訟，
    經提示訴願卷等相關料，被告訴訟代理人表示無意見，故本
    件起訴應未逾期，合先說明。
五、查原告經訴外人郝千嬅介紹，於93年8月12日、27日、9月23
    日白天上午非法僱用菲律賓逃逸外勞BASIGAN MARISA，在其
    台北縣板橋市○○路253號8樓之3住宅從事清潔打作，每次
    工作畢報酬1千元之事實，係經台北市政府警察局萬華分局
    於93年9月30日查獲，同年9月30日、10月14日、10月27日、
    11月3日經BASIGAN MARISA4次在萬華分局調查筆錄，93年10
    月13日前往台北縣板橋市○○路253號8樓之3住宅指認，繪
    該住宅位置圖及拍照附卷，暨介紹人郝千嬅93年10月11日、
    29日之2次調查筆錄，並將全案移送被告審查屬實，此有上
    開調查筆錄，住宅位置圖及照片分別附訴願卷及原處分卷可
    稽，原告違反就業服務法之事證明確，被告酌情處以罰鍰15
    萬，揆諸首揭規定，自無不合。
六、至於原告訴稱：菲籍外勞BASIGAN MARISA所述不實，且93年
     9月23日原告未在國內，不可能僱用該外勞打掃住宅云云。
     惟查原告既稱與該外勞未曾吵架，亦無仇怨，則該外勞在
     萬華分局所為不利原告之陳述，自非誣陷之詞，且93年9月
     23日原告縱未在國內，其住宅仍有其他家屬，對於該外勞
     前往從事清潔打掃，應不生影響，又原告於訴願書稱與該
     外勞不認識，從未謀面，於起訴狀則稱該外勞曾往其住宅
     瞭解工作環境，足證原告前後主張矛盾，所為未非法僱用
     該外勞之主張，洵不足採。
七、綜上說明，本件被告對原告處鍰15萬元，核無違誤，訴願決
    定，予以維持，亦無不合，原告起訴意旨，非有理由，應予
    駁回。
八、據上論結，本件原告之訴為無理由，依行政訴訟法第236條
    、第98條第3項前段，判決如主文。
中    華    民    國    95    年     3    月   13    日
                         第  一  庭  法  官  黃本仁
上為正本係照原本作成。
本件以訴訟事件所涉及之法律見解具有原則性者為限，始得於本
判決送達後20日內向本院提出上訴狀並表明上訴理由，如已於本
判決宣示後送達前提起上訴者，應於判決送達後二十日內補具上
訴理由（均按他造人數附繕本），且經最高行政法院許可後方得
上訴。
中    華    民    國    95    年     3    月   15     日
                                     書記官  徐子嵐


司法院資訊處製作；財團法人民間司法改革基金會備份。
